臺灣高雄地方法院民事判決　九十二年度訴字第三○○九號
　　原　　　告　丁○○
　　被　　　告　高雄縣旗山鎮農會
　　法定代理人　乙○○
　　訴訟代理人　甲○○
　　　　　　　　丙○○
右當事人間請求第三人異議之訴事件，經於民國九十三年一月十三日言詞辯論終結，
本院判決如次：
    主      文
本院九十二年度執字第三九五六三號清償債務強制執行事件，就原告所有如附圖編號
Ｄ面積為二百四十六點四五平方公尺所示之房屋，所為之強制執行程序應予撤銷。
訴訟費用由被告負擔。
    事      實
甲、原告方面：
一、聲明：如主文所示。
二、陳述：
  (一)坐落高雄縣旗山鎮○○段二二八八地號上鐵皮屋一幢約七十坪係原告於民國八十
    三年七月間，向李餘宗承租土地，並於八十三年八月間，由原告出資興建供成衣
    代工、裁剪之用，原告係系爭鐵皮屋之原始建造人，所有權屬原告所有，詎被告
    與地主李餘宗間之清償債務強制執行事件，被告竟誤指系爭鐵皮屋一幢係李餘宗
    所有，併與土地執行查封，其妨害原告權益至鉅，爰依強制執行法第十五條之規
    定，提起本件訴訟。
  (二)原告訴訟代理人曾至現場看過，係中午休息時間，地上不是剩下的布，係生產的
    布。一般搭蓋鐵皮屋時，會以口頭約定每坪單價多少，沒有收據或估價單保存下
    來。搭蓋當時，鐵工部分為林清標負責，屋頂及周圍牆壁部分含烤漆板，則為呂
    萬負責，填土及地板水泥部分為陳勝治負責，木工部分包括室內三房、床、加工
    用之裁剪床由吳榮煌負責。被告訴訟代理人既已陳述曾親赴現場見到鐵皮屋內尚
    存放有布匹、剪裁床暨工具等，足以證明原告主張為真實。李餘宗係伊岳父李妙
    奏之兒子，自小就聾啞，所有事情均由父親李妙奏幫他處理，本件合約書也是因
    為李妙奏怕李餘宗受欺負，所以才寫的，而合約書上李餘宗簽名是他本人簽的。
三、證據：提出高雄縣旗山鎮東昌里里長陳英俊出具證明書、八十三年七月一日合約
    書，並聲請訊問證人林清標、陳勝治、呂萬枝、吳榮煌。
乙、被告方面：
一、聲明︰駁回原告之訴。
二、陳述︰
  (一)質疑合約書之可信度，訴訟代理人曾至現場看過，大約在中午一點多去的，原告
    也在場，但並不知鐵皮屋是誰建造，現場有剪裁剩下的布，當天並沒有工作，工
    廠內有一包一包的東西用帆布蓋著。原告憑空指出搭蓋鐵皮屋之人，應明確提供
    何人及相關費用收據。
  (二)八十三年八月三十一日，證人李餘宗曾向原告借款時，有簽寫切結書，承認未保
    存建物一併列入抵押，且原告為貸款展期而於九十一年十月十六日派員至現場拍
    照，李妙奏也在現場。當時李妙奏借款對保時，均要求借款人及擔保借款人都要
    在場，故證人李餘宗、李妙奏皆在場。否認李妙奏證詞，李妙奏曾在原告服務，
    對於相關貸款比較熟悉，且系爭鐵皮屋一幢在設定抵押權之後增建的，仍應併付
    拍賣。
三、證據︰提出李餘宗、李妙奏切結書七份、照片十一幀、原告不動產調查報告書，
    並聲請訊問證人李餘宗、李妙奏。
丙、本院依職權調閱本院九十二年度執字第三九五六三號清償債務強制執行事件卷宗
    、九十二年度聲字第一四○一號停止執行事件民事聲請事件等卷宗。
    理      由
一、原告主張：坐落高雄縣旗山鎮○○段二二八八地號上鐵皮屋一幢約七十坪係原告
    於八十三年七月間，向李餘宗承租土地，並於八十三年八月間，由原告出資興建
    供成衣代工、裁剪之用，原告係系爭鐵皮屋之原始建造人，所有權屬原告所有，
    詎被告與地主李餘宗間之清償債務強制執行事件，被告竟誤指系爭鐵皮屋一幢係
    李餘宗所有，併與土地執行查封，其妨害原告權益至鉅，爰依強制執行法第十五
    條之規定，提起本件訴訟等情。被告則以︰系爭鐵皮屋一幢係於設定抵押權之後
    增建的，依法仍應併付拍賣，且原告提出之合約書，質疑其可信度，原告應明確
    提供何人及相關費用收據，且八十三年八月三十一日，證人李餘宗曾向原告借款
    時，有簽寫承認未保存建物一併列入抵押之切結書等語，資為抗辯。
二、查原告主張之右揭事實，業據其提出高雄縣旗山鎮東昌里里長陳英俊出具證明書
    、八十三年七月一日合約書，並聲請訊問證人林清標、陳勝治、呂萬枝、吳榮煌
    為證。惟被告執以前揭情詞置辯，併提出提出李餘宗、李妙奏切結書七份、照片
    十一幀、原告不動產調查報告書，並聲請訊問證人李餘宗、李妙奏為證，經查︰
  (一)被告於九十二年八月二十六日，以本院九十二年度執字第二六七○二號債權憑證
    ，向本院聲請強制執行訴外人李妙奏、李餘宗所有坐落高雄縣旗山鎮○○段二二
    二三、二二八八、二二八八之一地號土地，經本院以九十二年度執字第三九五六
    三號受理在案。本院即於九十二年八月二十九日以九十二雄院貴民天九十二執字
    第三九五三六號囑託查封登記書，併於同年十月九日查封此三筆土地，經被告代
    理人丙○○到場指封，除查封該三筆土地外，尚查封如附圖所示之地上物，其中
    編號Ｄ所示之鐵皮造工廠即為本件系爭鐵皮屋，並經本院以九十二年度聲字第一
    四○一號民事裁定原告供擔保後，應於本件判決確定前暫予停止執行程序等情，
    業據本院依職權調取本院九十二年度執字第三九五六三號清償債務強制執行事件
    、九十二年度聲字第一四○一號停止執行事件民事聲請事件等卷宗核閱屬實，並
    有高雄縣旗山地政事務所九十二年十一月二十七日旗第一字第○九二○○○九一
    一六號函檢附本院囑託查封建物測量成果圖（即附圖）乙紙在卷可稽。
  (二)系爭鐵皮屋一幢，乃原告出資建造，業據原告聲請訊問林清標、陳勝治、呂萬枝
    、吳榮煌等四人結證屬實在卷，然被告僅空言否認，並要求原告應提出相關建造
    費用單據證明等語置辯，惟系爭鐵皮屋一幢係於八十三年八月間所建造，時至被
    告派員到場指封之日期，已逾九年之久，衡情度理，縱有收據或估價單之存在，
    亦應有保存不易之問題，尚難遽以要求原告應提出九年前建造費用單據，始能認
    定原告主張之事實；且我國民間施作鐵工、屋頂烤漆板與周圍牆壁、填土及地板
    水泥及木工等工作，並無必然有要求當事人書寫估價單或收據之習慣；復以，被
    告訴訟代理人於本件庭訊中自承︰伊曾於某日中午一時許，至系爭鐵皮屋看過，
    當時工廠內有一包一包的東西用帆布蓋著，地上亦有剪裁剩下的布等語，顯見被
    告應知悉該鐵皮屋係供裁剪布料所用之工廠，益證原告主張系爭鐵皮屋係其向李
    餘宗承租後出資建造而供作剪裁成衣之工廠乙情，至堪認定。
  (三)按非主物之成分，常助主物之效用，而同屬一人者，為從物；主物之處分，及於
    從物，民法第六十八條第一項、第二項分別定有明文，故在查封時已成為不動產
    之從物者，該從物亦在拍賣範圍內，由拍定人取得該從物所有權，執行法院應予
    一併點交。又動產因附合而為不動產之重要成分者，不動產所有人取得動產所有
    權，民法第八百十一條亦有明文規定，故主建物附加之增建物如無獨立出入口，
    不能為獨立使用者，應屬主建物之附屬物而為主建物之一部分，可併就該增建物
    為執行，而由拍定人取得該增建物之所有權，執行法院亦應予一併點交（最高法
    院九十二年度臺抗字第三三八號民事裁定足資參照），是觀諸前開本院囑託查封
    建物測量成果圖（即附圖）乙紙，系爭鐵皮屋係一獨立存在之結構，與其餘如附
    圖編號Ａ、Ｂ、Ｃ所示之鐵皮造涼棚、鐵皮磚造住宅等其他地上之建築物並未緊
    密連接，且非供土地所有人李餘宗使用，而有其獨立使用之經濟效能，益徵系爭
    鐵皮屋非係其所坐落土地其他地上建築物之附屬建物，至為明灼。
  (四)被告雖辯以︰系爭鐵皮屋應併付拍賣云云，並提出訴外人李餘宗「為借款設定抵
    押權，承諾地上有自用之增建物無法申辦保存登記，一併列入抵押，如無法按期
    償還債務，併付拍賣」之切結書二紙附卷足憑，惟按土地所有人於設定抵押權後
    ，在抵押之土地尚營造建築物者，抵押權人於必要時，得將其建築物與土地併付
    拍賣，但對於建築物之價金，無優先受清償之權，民法第八百七十七條固定有明
    文，然系爭鐵皮屋既非土地所有人李餘宗出資建造，而係由原告向李餘宗承租後
    出資建造，詳如前述，是被告此部分抗辯內容，核與民法第八百七十七條之規定
    要件不合，殊無足取。
三、按第三人就執行標的物有足以排除強制執行之權利者，得於強制執行程序終結前
    ，向執行法院對債權人提起異議之訴；如債務人亦否認其權利時，並得以債務人
    為被告，強制執行法第十五條定有明文。原告既為系爭鐵皮屋之出資建造者，而
    系爭鐵皮屋係未辦理保存登記之建築物，應由出資建築之人就該建築物取得事實
    上之處分權，是原告就本院九十二年度執字第三九五六三號清償債務強制執行事
    件所查封之執行標的物即系爭鐵皮屋一幢，即有足以排出強制執行之權利，自得
    於強制執行程序終結前，對債權人即被告提起異議之訴。從而，原告依據強制執
    行法第十五條之規定，請求撤銷本院九十二年度執字第三九五六三號清償債務強
    制執行事件，就原告所有如附圖編號Ｄ面積為二百四十六點四五平方公尺所示之
    房屋，所為之強制執行程序，即屬正當，為有理由，應予准許。
四、本件判決之基礎已臻明確，兩造其餘攻擊防禦方法及舉證，核與判決之結果無影
    響，爰不一一論述，附此敘明。
據上論結，本件原告之訴為有理由，依民事訴訟法第七十八條，判決如主文。
中　　　華　　　民　　　國　　九十三　　年　　　一　　　月　　 三十　　 日
~B民事第二庭法　官　劉定安
右為正本係照原本作成。
如不服本判決，應於送達後二十日內，向本院提出上訴狀並表明上訴理由，如於本判
決宣示後送達前提起上訴者，應於判決送達後十日內補提上訴理由書（須附繕本）。
中　　　華　　　民　　　國　　九十三　　年　　　一　　　月　　 三十　　 日
~B      法院書記官　王壹理
